【裁判字號】    97,交聲,2652
【裁判日期】    980415
【裁判案由】    聲明異議
【裁判全文】
臺灣高雄地方法院交通事件裁定        97年度交聲字第2652號
原處分機關  高雄市政府交通局
異  議  人
即受處分人  甲○○
上列受處分人因違反道路交通管理處罰條例案件，對於高雄市政
府交通局97年10月27日所為之處分（原處分：高市交裁字第32-N
C0000000號），聲明異議，本院裁定如下：
    主  文
原處分撤銷。
    理  由
一、原處分意旨略以：異議人甲○○（下稱異議人）所有HSW-86
    3 之重型機車於民國96年6 月19日18時28分，在高雄縣鳥松
    鄉○○路（長庚醫院旁）設有禁止停車標誌、標線之處所停
    車，經將舉發違反道路交通管理事件通知單（下稱舉發通知
    單）郵寄至異議人高雄市○○○街401 號之地址後，因遭以
    遷移不明退回，故即依公示送達方式送達本件舉發通知單，
    嗣依道路交通管理處罰條例第56條第1 項第4 款規定，裁處
    異議人罰鍰新臺幣（下同）1,200 元等語。
二、異議意旨略以：異議人並無收到舉發通知單，直至收到裁決
    書始知遭裁罰，且異議人於93年間業已將上揭重型機車賣予
    外國人VAN DER WESTUIZEN JANEKE（居留證ED00000000），
    該外國人當時有向異議人拿取身分證影本及印章，表示會自
    行辦過戶，是本件違規停車並非異議人所為，原處分裁罰異
    議人，自屬於法不合等語。
三、按「行為人有本條例之情形者，應填製舉發違反道路交通管
    理事件通知單（以下簡稱通知單），並於被通知人欄予以勾
    記，其通知聯依下列規定辦理：…四、逕行舉發者，應按已
    查明之資料填註車牌號碼、車輛種類、車主姓名或地址，並
    於通知單上方空白處加註逕行舉發之文字後，由舉發機關送
    達被通知人」，違反道路交通管理事件統一裁罰基準及處理
    細則第11條第1 項第4 款訂有明文。又「處理違反道路交通
    管理事件，有關文書之送達程序，依行政程序法之規定」，
    為上揭細則第5 條所明文；再者，「送達，不能依前二條（
    即行政程序法第72條之普通送達、第73條之補充送達及留置
    送達）規定為之者，得將文書寄存送達地之地方自治或警察
    機關，並作送達通知書二份，一份黏貼於應受送達人住居所
    、事務所、營業所或其就業處所門首，另一份交由鄰居轉交
    或置於該送達處所信箱或其他適當位置，以為送達。前項情
    形，由郵政機關為送達者，得將文書寄存於送達地之郵政機
    關」，為行政程序法第74條第1 項、第2 項所明定；又對於
    當事人之送達，如應為送達之處所不明者，行政機關得依申
    請，准為公示送達，無人為公示送達之申請者，行政機關為
    避免行政程序遲延，認為有必要時，得依職權命為公示送達
    ，則為行政程序法第78條第1 項第1 款、第2 項所規定。上
    開送達方式、程序等規定，立法頗為嚴謹，究其意旨，在於
    通知單除載明違規時地、應罰金額外，尚明示處罰依據、到
    案日期及救濟途徑，使違規人有逕行繳納罰鍰結案，或向裁
    罰機關陳述意見及提出陳述書之機會，甚至攸關各項期日、
    期間之計算及其後救濟權利是否合法或喪失。故警製違規舉
    發通知單須經合法送達，裁罰機關始能據以裁決，如違規行
    為未經舉發，或舉發機關未填製舉發通知單，或違規行為人
    未受舉發通知單之合法通知時，主管機關均不得逕予裁決，
    此為作成裁決處分之正當法律程序，如程序不備，即非合法
    ，無另審究實體即違規事實有無之必要。
四、經查：
（一）查異議人於95年3 月29日後迄今之戶籍住址係在高雄市苓
      雅區○○○街112 巷22號乙節，經本院職權調閱異議人個
      人基本資料查詢結果及遷徙紀錄資料查詢結果各1 份在卷
      明確。次查，本件舉發通知單經原舉發單位即高雄市政府
      警察局仁武分局於96年6 月22日以掛號郵件，由郵務人員
      向「高雄市○○○街401 號」送達，於96年6 月27日因應
      受送達人「遷移不明」退回，遂由高雄縣政府警察局仁武
      分局於96年8 月1 日以高縣仁警交字第0960001928號函請
      高雄市交裁所公示送達，此有上開函文及所附送達證書附
      卷可稽，並經高雄縣政府仁武分局於98年2 月10日以高縣
      仁警交字第0980007721號函檢附高雄縣政府仁武分局96年
      8 月1 日高縣仁警交裁字第0960001928號公告及應受送達
      人清冊1 份等回復本院明確。然查，上開舉發通知單送達
      當時，異議人之戶籍地址為「高雄市苓雅區○○○街112
      巷22號」，業如前述，足見上開舉發通知單並未向應受送
      達人之住居所、事務所或營業所送達，顯見不僅未為普通
      之送達，亦無補充、留置或寄存送達，即逕以公示送達，
      上開舉發通知單之送達並不合法，堪予認定。
（二）綜合上述，本件違規事實之舉發通知單，既未經合法送達
      異議人，致剝奪異議人陳述意見之權利 (道路交通管理處
      罰條例第9 條第1 項參照），是揆之上開規定說明，姑不
      論異議人到庭陳稱：業於93年間已將上揭重型機車賣予外
      國人VAN DER WESTUIZEN JANEKE（居留證ED00000000）等
      語，原處分機關本不得逕予裁決，猶逕為本件裁決，有違
      上開規定，裁決程序顯有違誤，原處分自應予以撤銷，另
      由原處分機關為適法之處理。
據上論斷，應依道路交通案件處理辦法第20條，裁定如主文。
中    華    民    國    98    年    4     月    15    日
                        交通法庭  法  官  王參和
以上正本證明與原本無異。
如不服本裁定，應於收受送達後5 日內向本院提出抗告狀。
中    華    民    國    98    年    4     月    16    日
                                  書記官  陳惠玲


司法院資訊處製作；財團法人民間司法改革基金會備份。
